臺灣高等法院民事判決　　　　　　　　　　　　　九十三年度上易字第一０五三號
　　上　訴　人　癸○○
　　　　　　　　丙○○○
　　　　　　　　壬○○
　　　　　　　　辛○○
　　　　　　　　庚○○
　　　　　　　　戊○○
　　　　　　　　己○○
　　　　　　　　丁○○
　　兼共同
　　訴訟代理人　乙○○○
　　被上訴　人　甲○○
　　訴訟代理人　吳金棟律師
右當事人間請求給付租金事件，上訴人對於中華民國九十三年十月七日臺灣板橋地方
法院九十三年度訴字第三八五號第一審判決提起上訴，經本院於九十三年十二月二十
一日言詞辯論終結，判決如下：
    主      文
上訴駁回。
第二審訴訟費用由上訴人負擔。
    事      實
一、上訴人聲明求為判決：(一)原判決廢棄。(二)被上訴人應給付上訴人新台幣（下同）
    一百二十二萬五千元及自起訴狀繕本送達之翌日起，至清償日止，按年息百分之
    五計算之利息。(三)第一、二審訴訟費用由被上訴人負擔。其事實上陳述：與原判
    決記載相同，茲引用之。所用之證據：除援用原審之立證方法外，並補提出(一)台
    北縣政府警察局三重分局中興橋派出所（下稱中興橋派出所）受理報案紀錄影本
    一件，(二)土地複丈定期通知書影本一件，(三)複丈成果圖影本一件為證。
二、被上訴人聲明求為判決：如主文所示。其事實上陳述：與原判決記載相同，茲引
    用之。所用之證據：援用原審之立證方法。
    理      由
一、本件上訴人起訴主張：系爭坐落台北縣三重市○○○段竹圍子小段八一─一六地
    號土地，係上訴人所共有，於民國（下同）八十一年九月間起出租與被上訴人之
    父許佰改，每年換約一次，約定每月租金為三萬三千元，嗣許佰改於八十六年七
    月間死亡，由被上訴人繼續租用，供作修車及停車收費之用，後因系爭土地被政
    府徵收一部，故自八十八年四月份起，每月租金降低為二萬五千元，詎被上訴人
    僅給付租金至八十八年九月份止，即不再給付，惟仍繼續公然占有使用，共積欠
    自八十八年十月份起，至九十二年十月份止之租金或相當於租金之不當得利或損
    害金計一百二十二萬五千元等情，爰依租賃之法律關係及侵權行為、不當得利之
    法則，求為命被上訴人如數給付並加付法定遲延利息之判決。
    被上訴人則以：系爭土地原係由被上訴人之父許佰改於八十一年九月間起與上訴
    人簽訂租賃契約書承租，供作經營洗車業務之用，每年換約一次，嗣許佰改於八
    十六年七月間死亡，由被上訴人之母許林秀與上訴人續訂租賃契約書，約定租
    賃期限自八十七年一月一日起至同年十二月三十一日止，為期一年，由被上訴人
    簽發支票，借與許林秀交付上訴人供作支付租金之用，許林秀並曾應上訴人
    之要求，於八十九年間及九十年間二次由被上訴人代為轉交現金各一萬元，供作
    補貼上訴人繳交土地稅款等費用，但非租金，被上訴人從未向上訴人承租系爭土
    地，亦未占有使用該土地，自不負給付租金義務，亦無侵權行為及不當得利可言
    等語，資為抗辯。
二、經查上訴人主張系爭土地係上訴人所共有，於八十一年九月間起，出租與被上訴
    人之父許佰改，每年換約一次，嗣許佰改於八十六年七月間死亡之事實，業據其
    提出土地登記謄本及租賃契約書為證（見原審卷第二八頁至第三○頁、第九頁至
    第一二頁），且為被上訴所不爭執，固堪認為真實。
三、上訴人雖另主張被上訴人之父許佰改死亡後，係由被上訴人繼續租用，占有該土
    地云云。惟為被上訴人所否認；復查：
    (一)被上訴人之父許佰改死亡後，係由被上訴人之母許林秀與上訴人續訂租賃契
      約書，約定租賃期限自八十七年一月一日起至同年十二月三十一日子，為期一
      年，有該租賃契約書可證（見原審卷第一二四頁至第一二六頁），並經證人許
      林秀在原審到場證述屬實（見原審卷第四六頁），即上訴人亦自認上開租賃
      契約書為真正（見原審卷第一一六頁）。此外，上訴人與被上訴人間並未簽訂
      有任何租賃契約書，已難證明被上訴人有向上訴人繼續租用系爭土地之事實。
    (二)上訴人雖提出台北縣政府稅捐稽徵處三重分處九十一年一月二十一日九十一北
      稅重二字第○九一○○三六○七號函、九十二年七月二十五日北稅重二字第○
      九二○○一九九八五號函、內政部營建署北區工程處九十二年四月十七日營署
      北北字第○九二三一九二七○六號書函（見原審卷第六○頁至第六三頁）、及
      中興橋派出所受理報案紀錄（見本院卷第一三頁）為證，惟經核其內容，均不
      能據為證明被上訴人有占有使用系爭土地之事實。
    (三)原審於九十三年七月二十一日赴現場勘驗發見系爭土地坐落緊鄰三重市往台北
      市○○○○○道之圍欄與大漢溪之間，周圍環境荒蕪，除右側為「上美游泳池
      」外，無其他建築物，系爭土地上有貨櫃屋一座及鐵皮棚架，並停放正在油漆
      中之遊覽車一輛（見原審卷第八一頁背面、第八二頁正面），並依職權訊問正
      在油漆遊覽車之證人黃丁南結證稱伊係向綽號「阿茂」之男子租用系爭土地之
      一部，已有五、六年，並當場指認並非向被上訴人承租（見原審卷第八二頁正
      面、第八三頁）；而原審另依職權訊問貨櫃屋內在場之證人黃宗益亦結證稱伊
      係向綽號「阿茂」之男子租用貨櫃屋及其坐落土地，並當場指認並非向被上訴
      人承租（見原審卷第八二頁背面），已足證明被上訴人不但並未將系爭土地出
      租與他人使用，且更未占有使用該土地。
    (四)上訴人既與被上訴人之母許林秀就系爭土地訂立有前開租賃期限為期一年之
      租賃契約書，而由被上訴人簽發一年份之支票供作支付上開租金之方法，尚難
      據為有利於上訴人之認定；又被上訴人雖曾於八十九年間及九十年間二次各交
      付現金一萬元與上訴人，惟僅係供作補貼上訴人繳交土地稅款等費用，並非租
      金，既為上訴人所自認（見原審卷第六頁），再經參酌被上訴人並未占有使用
      系爭土地，已如前述，則被上訴人抗辯全係因上訴人一再要求補貼，被上訴人
      之母心存厚道，始囑其代為轉交（見本院卷第五一頁），尚屬可信，亦難據為
      有利於上訴人之認定。
    (五)被上訴人就系爭土地與上訴人間既無租賃關係存在，自不負給付租金義務；又
      被上訴人既未占有使用系爭土地，亦無侵權行為及不當得利可言，自亦不負損
      害賠償及返還不當得利責任。
四、從而，上訴人依據租賃之法律關係及侵權行為、不當得利之法則，請求被上訴人
    給付一百二十二萬五千元並加付法定遲延利息，自屬不應准許。原審所為上訴人
    敗訴之判決，並無不合。上訴論旨仍執前詞指摘原判決不當，求予廢棄改判，為
    無理由。
五、至上訴人聲請再訊問證人許林秀、黃宗益並予以對質，惟經核各該證人所為證
    言，已甚為明確完整，自無再訊問及對質之必要；另兩造其餘之攻擊或防禦方法
    及未經援用之證據，經本院斟酌後，認為均不足以影響本判決之結果，亦無須逐
    一詳予論駁。併此敘明。
六、據上論結，本件上訴為無理由，依民事訴訟法第四百四十九條第一項、第七十八
    條、第八十五條第一項前段，判決如主文。
中　　　華　　　民　　　國　　九十三　　年　　 十二 　　月　　二十八　　日
                                    民事第七庭
                                        審判長法  官  林  鄉  誠
                                              法  官  王  聖  惠
                                              法  官  梁  玉  芬
右正本係照原本作成。
不得上訴。
中　　　華　　　民　　　國　　九十三　　年　　  十二　　月　　二十九　　日
　　　　　　　　　　　　　　　　　　　　　　　書記官  紀  昭  秀
